【裁判字號】    97,審訴,2027
【裁判日期】    970930
【裁判案由】    毒品危害防制條例
【裁判全文】
臺灣桃園地方法院刑事判決            97年度審訴字第2027號
公  訴  人  臺灣桃園地方法院檢察署檢察官
被      告  甲○○
上列被告因毒品危害防制條例案件，經檢察官提起公訴（97年度
毒偵字第3366號），被告於本院準備程序進行中，就被訴事實為
有罪之陳述，經本院告知簡式審判程序意旨，並聽取公訴人及被
告之意見後，本院裁定依簡式審判程序審理，判決如下：
    主  文
甲○○施用第一級毒品，累犯，處有期徒刑玖月。
    事  實
一、甲○○前於民國87年間因施用毒品案件，經本院以87年度易
    字第976 號裁定送觀察、勒戒後，認無繼續施用毒品之傾向
    ，於87年8 月4 日執行完畢釋放出所，該次施用毒品犯行，
    並經本院以87年度易字第976 號判處免刑確定；復於91年間
    因施用毒品案件，經本院以93年度訴字第469 號判處有期徒
    刑7 月確定；又因竊盜案件，經臺灣臺北地方法院以92年度
    易字第1244號判決判處有期徒刑7 月確定。上開二罪經入監
    接續執行後，已於94年9 月21日縮刑期滿執行完畢。詎其猶
    不知悔改，除於前揭觀察、勒戒執行完畢後5 年內再犯施用
    毒品案件外，復基於施用第一級毒品海洛因之犯意，於97年
    3 月2 日晚間10時30分許，在其桃園縣龜山鄉精忠村36鄰陸
    光三村459 之28號住處內，以針筒注射之方式，施用第一級
    毒品海洛因1 次。嗣於同年月4 日上午9 時許，因另涉竊盜
    案件為警查獲，經其同意採集尿液送驗後，呈鴉片類陽性反
    應。
二、案經桃園縣政府警察局桃園分局報請臺灣桃園地方法院檢察
    署檢察官偵查起訴。
    理  由
一、按刑事訴訟法第273 條之1 第1 項規定除被告所犯為死刑、
    無期徒刑、最輕本刑為3 年以上有期徒刑之罪或高等法院管
    轄第一審案件者外，於審判期日前之程序進行中，被告先就
    被訴事實為有罪之陳述時，審判長得告知被告簡式審判程序
    之旨，並聽取當事人、代理人、辯護人及輔佐人之意見後，
    裁定進行簡式審判程序。經查，本件被告甲○○被訴違反毒
    品危害防制條例案，非前開不得進行簡式審判程序之案件，
    經被告於本院審理時就被訴事實為有罪之陳述，且經本院告
    知被告簡式審判程序之旨，聽取被告及檢察官之意見後，爰
    依上開刑事訴訟法第273 條之1 第1 項之規定，裁定改依簡
    式審判程序審判之，合先敘明。
二、上開犯罪事實，業據被告甲○○於警詢及本院審理時坦承不
    諱，且被告於97年3 月4 日為警採集之尿液，經送驗結果，
    確呈鴉片類陽性反應，有「被採尿人尿液暨毒品真實姓名與
    編號對照表」、臺灣檢驗科技股份有限公司濫用藥物檢驗報
    告各1 紙在卷可按。足認被告之自白與事實相符，堪信其確
    有施用第一級毒品海洛因之犯行。又按92年7 月9 日新修正
    之毒品危害防制條例刪除二犯及三犯之規定，一改修法前繁
    雜之處遇程序，僅將施用毒品者簡化區分為初犯、再犯，並
    認施用毒品者係屬病患性犯人，以觀察、勒戒戒除其身癮，
    並以強制戒治去除其心癮。經觀察、勒戒或強制戒治執行完
    畢釋放後，若係5 年後再犯該條例第10條施用毒品罪者，與
    同條例第20條第1 項、第2 項關於「初犯」之處理方式相同
    ，檢察官應先聲請法院裁定令被告入勒戒處所觀察、勒戒，
    並視有無繼續施用毒品傾向，決定應予釋放、為不起訴之處
    分，或應聲請法院裁定令入戒治處所強制戒治；若係5 年內
    「再犯」同條例第10條施用毒品罪者，依同條例第23條第2
    項規定，檢察官則應依法追訴。觀諸該條例第20條第3 項之
    修正理由：「觀察、勒戒或強制戒治5 年後再犯者，顯見前
    所實施之觀察、勒戒或強制戒治已足以遮斷其施用毒品之癮
    ，為期自新及協助其戒除毒癮，對此5 年後再犯者，爰明定
    仍適用初犯之規定，先經觀察、勒戒、強制戒治之程序。」
    及同條例第23條第2 項之修正理由：「為配合簡化施用毒品
    犯之刑事處遇程序，並鑑於經觀察、勒戒或強制戒治執行完
    畢釋放後5 年內再犯者，其再犯率甚高，原據以實施之觀察
    、勒戒及強制戒治既已無法收其實效，自應施以刑事處遇。
    」顯然如施用毒品者係前經觀察、勒戒或強制戒治等治療程
    序執行完畢5 年後，始再施用毒品之「初犯」，因前所執行
    之觀察、勒戒或強制戒治已足收戒除毒癮之效，自應重新執
    行觀察、勒戒或強制戒治等治療程序，並於治療程序執行完
    畢後，由檢察官為不起訴處分，毋庸對之追訴處罰；反之，
    在「再犯」之情形，因其先前所為治療程序顯未能收戒斷毒
    癮之效，且考量施用毒品者之再犯率偏高，乃簡化其刑事處
    遇程序，而逕予追訴處罰，不再施以治療程序。參酌上開立
    法理由，修正毒品危害防制條例就施用毒品者，祇於「初犯
    」及「5 年後再犯」二種情形，有其追訴條件之限制，即須
    於初犯經觀察、勒戒或強制戒治釋放後，5 年內均無施用毒
    品之行為，始能認其前所實施之觀察、勒戒或強制戒治已足
    遮斷毒癮，而得於5 年後再犯時，再予適用初犯之規定，重
    行觀察、勒戒等程序。倘5 年內已經再犯，被依法追訴處罰
    ，縱其第3 次（或第3 次以上）施用毒品之時間在初犯釋放
    5 年以後，即與「5 年後再犯」之情形有別，且因已於「5
    年內再犯」，顯見其再犯率甚高，原實施觀察、勒戒或強制
    戒治，已無法收其實效，而無5 年戒斷期之存在，自無再經
    觀察、勒戒及強制戒治之必要，應由檢察官逕行起訴，始符
    新法修正之本旨（最高法院95年度台非字第59號、第65號判
    決意旨參照），查被告曾有事實欄所載之施用毒品犯行，有
    臺灣高等法院被告前案紀錄表1 紙在卷可考，其本件施用毒
    品犯行非屬「初犯」及「5 年後再犯」之情形，依上開說明
    ，自應逕予以論罪科刑。綜上，本件事證明確，被告犯行堪
    以認定。
三、核被告所為，係犯毒品危害防制條例第10條第1 項之施用第
    一級毒品罪。其施用前後非法持有毒品海洛因之低度行為，
    應為施用毒品之高度行為所吸收，不另論罪。被告有如事實
    欄所載之犯行及執行情形，有臺灣高等法院被告前案紀錄表
    在卷可按，其於5 年內故意再犯本案有期徒刑以上之罪，為
    累犯，應依刑法第47條第1 項規定加重其刑。爰審酌被告前
    因施用毒品經觀察勒戒執行完畢釋放後，仍無法斷絕施用毒
    品惡習，顯見其意志力薄弱，自有使其與社會上毒品來源隔
    離，使其能深自反省，斷絕與毒品接觸之必要及被告犯罪後
    對於施用毒品之犯行，已經坦承，態度良好等一切情狀，量
    處如主文所示之刑，以示懲儆。
據上論斷，應依刑事訴訟法第273 條之1 第1 項、第299 條第1
項前段，毒品危害防制條例第10條第1 項，刑法第11條前段、第
47條第1 項，判決如主文。
本案經檢察官蔡如惠到庭執行職務。
中    華    民    國    97    年    9     月    30    日
                        刑事庭    法  官  劉為丕
以上正本與原本無異
如不服本判決，應於判決送達後10日內向本院提出上訴狀（應附
繕本），其未敘述上訴理由者，應於上訴期間屆滿後20日內補提
理由書狀於本院，上訴於臺灣高等法院。
                                  書記官  陳淑瓊
中    華    民    國    97    年    10    月    2     日
附錄本案論罪科刑依據之法條：
毒品危害防制條例第10條
施用第一級毒品者，處6 月以上5 年以下有期徒刑。
施用第二級毒品者，處3 年以下有期徒刑。


司法院資訊處製作；財團法人民間司法改革基金會備份。
